臺灣新竹地方法院刑事判決
111年度訴字第202號
公  訴  人  臺灣新竹地方檢察署檢察官
被      告  余啓維  
            
          
上列被告因妨害秩序案件，經檢察官提起公訴（110年度偵字第1
4856號），被告於本院準備程序中，就被訴事實為有罪之陳述，
經法官告知簡式審判程序意旨，並聽取公訴人、被告之意見後，
經合議庭裁定由受命法官獨任行簡式程序審理，並判決如下：
    主  文
余啓維犯意圖供行使之用而攜帶兇器在公眾得出入之場所聚集三
人以上下手實施強暴罪，累犯，處有期徒刑陸月，如易科罰金，
以新臺幣壹仟元折算壹日。
    事  實
一、緣余啓維之友人楊軒翔因不滿蔡翰林前於民國110年10月29
    日晚間11時50分前某時許，在新竹市某不詳之道路旁小解尿
    液濺及其人或車，楊軒翔欲教訓蔡翰林，余啓維即受楊軒翔
    之邀集，連同楊軒翔及楊軒翔之友人龔釗瑋、吳志晧及綽號
    「阿偉」之真實姓名年籍不詳之成年男子等人（楊軒翔、龔
    釗瑋、吳志晧業經本院另行審結），分由楊軒翔駕駛車牌號
    碼000-0000號自用小客車搭載龔釗瑋、余啓維，吳志晧則駕
    駛車牌號碼0000-00號自用小客車搭載綽號「阿偉」之不詳
    成年男子，相約於110年10月29日晚間11時50分許，前往新
    竹市○區○○路0段000巷00號陳家烤肉店內之公眾得出入之場
    所尋釁滋事，到場後見蔡翰林果在上址內，詎楊軒翔、龔釗
    瑋、余啓維、吳志晧及「阿偉」等人，均明知該處為公眾得
    出入之場所，若於該處群聚三人以上爆發肢體衝突，顯會造
    成公眾或出入人員恐懼不安，猶仍不違其等本意，基於在公
    眾得出入場所聚集三人以上攜帶兇器下手施強暴助勢之犯意
    聯絡，下車後由楊軒翔、龔釗瑋持所攜帶之棍棒、余啓維則
    徒手而共同毆打蔡翰林，吳志晧及「阿偉」則在場助勢，楊
    軒翔、龔釗瑋、余啓維上開下手施暴行為致蔡翰林受有腦震
    盪伴臉部、後頭皮多處撕裂傷、左手掌擦挫傷等傷害（傷害
    部分未據告訴）。嗣因警方接獲民眾報案，經調閱監視錄影
    器畫面，始循線查悉上情。
二、案經新竹市警察局第一分局報告臺灣新竹地方檢察署檢察官
    檢察官偵查起訴。　　
    理  由
一、訊據被告余啓維對於前揭犯罪事實於警詢、偵訊、本院均坦
    承不諱（偵卷第10至13頁、第67至68頁、本院卷第131、137
    頁）、並經共犯楊軒翔、龔釗瑋、吳志晧於本院坦承不諱（
    院卷第84至85、92至93頁）、證人蔡翰林、曾宇昊於警詢證
    述明確（偵卷第18至23頁），且有監視錄影器截圖畫面照片
    7張、診斷證明書1紙等在卷可查（偵卷第24至27頁、第28頁
    ），足認被告自白與事實相符，是本案事證明確，被告所為
    堪以認定，應予依法論科。
二、論罪科刑：
　㈠本案係被告余啓維之友人楊軒翔認為被害人蔡翰林小解尿液
    濺到其人或車而不滿，因此邀集並與吳志晧分駕車輛共同將
    被告余啓維等人載至現場聚集，車上更備有質地堅硬之棍棒
    兇器，自堪認被告余啓維與楊軒翔、龔釗瑋、吳志晧、「阿
    偉」在現場聚集之時，已然具備「施強暴意圖」無疑。被告
    余啓維下手實施強暴行為，核其所為係犯刑法第150條第1項
    後段、第2項第1款之意圖供行使之用而攜帶兇器在公眾得出
    入之場所聚集三人以上下手實施強暴罪。
  ㈡被告余啓維與楊軒翔、龔釗瑋、吳志晧、「阿偉」間，就本
    案在公眾得出入之場所聚集三人以上施強暴助勢（遂行強暴
    行為亦同時實現助勢之要件）之基礎行為上，均有犯意聯絡
    及行為分擔，應論以共同正犯。又本件犯罪構成要件須聚集
    三人以上，性質上屬於聚合犯，並應以在場共同實施或在場
    參與分擔實施犯罪之人為限，而依刑法條文有「結夥三人以
    上」者，其主文之記載並無加列「共同」之必要（最高法院
    79年度台上字第4231號判決意旨參照），是本條文以「聚集
    三人以上」為構成要件，應為相同解釋，爰不另於主文中記
    載「共同」2字。
　㈢被告余啓維前因賭博案件，經本院以109年度竹簡字第258號
    簡易判決判處有期徒刑4月確定，於109年12月11日易科罰金
    執行完畢，有臺灣高等法院被告前案紀錄表附卷可稽（本院
    卷第122至123頁），其受徒刑執行完畢後，5年以內故意再
    犯本案有期徒刑以上之罪，應論以累犯。參酌司法院大法官
    釋字第775號解釋意旨，依被告余啓維前案之罪名及執行情
    形、本案犯罪情節等情，尚不認為其有何「特別惡性」、「
    刑罰反應力薄弱」之情形，爰不另依累犯之規定加重其最低
    本刑。 
  ㈣又被告余啓維本案意圖供行使之用而攜帶兇器犯罪，固然符
    合刑法第150條第2項第1款之要件，惟該項之法律效果為「
    得」加重其刑，亦即法院尚有加重與否之裁量權。考量本案
    最輕法定刑為6月以上有期徒刑，經分則加重之結果已無易
    刑處分空間後，本院認為尚無因此規定加重其刑之必要，故
    此部分爰裁量不加重其刑（法定刑）。　
　㈤量刑：
    爰以行為人之責任為基礎，審酌被告余啓維僅因友人楊軒翔
    與被害人蔡翰林有細故糾紛即受邀聚眾在公眾得出入之場所
    為強暴行為，致被害人受有前開傷害，對於公共秩序及被害
    人造成危害，殊值非難，所為實非可取，惟審酌被告犯後始
    終坦承犯行，及已由共犯吳志晧與被害人達成和解，被害人
    對於本案量刑之意見（本院卷第43、97頁），兼衡被告余啓
    維自述大學肄業之智識程度，未婚，案發迄今與家人同住，
    目前受雇於遊藝場，經濟狀況尚可（本院卷第138頁）等一
    切情狀，量處如主文所示之刑，並諭知易科罰金之折算標準
    。　　　　　
據上論斷，應依刑事訴訟法第273條之1第1項、第299條第1項前
段，判決如主文。
本案經檢察官沈郁智提起公訴，檢察官黃嘉慧到庭執行職務。
中　　華　　民　　國　　111 　年　　5 　　月　　19　　日
                  刑事第六庭    法　官  黃美盈
以上正本證明與原本無異。　　　　　　　　　
如不服本判決應於收受判決後20日內向本院提出上訴書狀，並應
敘述具體理由。其未敘述上訴理由者，應於上訴期間屆滿後20日
內向本院補提理由書(均須按他造當事人之人數附繕本)「切勿逕
送上級法院」。
中　　華　　民　　國　　111 　年　　5 　　月　　20　　日
　　　　　　　　　              書記官　曾柏方
附錄本案論罪科刑法條：
刑法第150條
在公共場所或公眾得出入之場所聚集三人以上，施強暴脅迫者，
在場助勢之人，處1年以下有期徒刑、拘役或10萬元以下罰金；
首謀及下手實施者，處6月以上5年以下有期徒刑。
犯前項之罪，而有下列情形之一者，得加重其刑至二分之一：
一、意圖供行使之用而攜帶兇器或其他危險物品犯之。
二、因而致生公眾或交通往來之危險。